臺灣高雄地方法院民事裁定
108年度消債更字第440號
聲  請  人  黃惠敏  
0000000000000000

0000000000000000

0000000000000000

代  理  人  薛政宏律師
上列當事人因消費者債務清理事件聲請更生，本院裁定如下：
    主  文
聲請人黃惠敏自中華民國一百零九年三月三日下午四時起開始更
生程序。
命司法事務官進行本件更生程序。
    理  由
一、聲請意旨略以：伊無力清償債務，曾依中華民國銀行公會會
    員辦理消費金融案件無擔保債務協商機制請求共同協商債務
    方案成立，約定自民國95年7月起，分120期，年利率4％，每
    月清償新臺幣（下同）25,062元，然勉為償還數期後仍不得
    已毀諾，因聲請人有不能清償債務或有不能清償之虞，復未
    經法院裁定開始清算程序或宣告破產，爰聲請更生等語。
二、按債務人不能清償債務或有不能清償之虞者，得依本條例所
    定更生或清算程序，清理其債務。債務人無擔保或無優先權
    之債務總額未逾12,000,000元者，於法院裁定開始清算程序
    或宣告破產前，得向法院聲請更生。法院開始更生程序之裁
    定，應載明其年、月、日、時，並即時發生效力。法院裁定
    開始更生或清算程序後，得命司法事務官進行更生或清算程
    序，必要時得選任律師、會計師或其他適當之自然人或法人
    一人為監督人或管理人。消費者債務清理條例（下稱消債條
    例）第3條、第42條第1項、第45條第1項及第16條第1項分別
    定有明文。
三、經查：
  ㈠聲請人於95年間協商成立後，繳納數期即未行繳款，最大債
    權銀行安泰銀行於97年4月10日報送毀諾（見卷第80頁安泰
    銀行陳報狀暨協議書等），而聲請人稱毀諾時每月收入為僅
    18,000元（見卷第60頁陳報狀），債權人安泰銀行則未提出
    聲請人申請上開協商時曾提出之收入等相關證明，如依勞工
    保險被保險人投保資料表所示，聲請人於94年5月退保，嗣
    於106年10月始再加保（見卷第12頁），是銀行通報毀諾時
    即97年4月，聲請人並未受雇任何公司或商號而投保勞保，
    以其工作狀況非屬固定，若以聲請人斯時收入為自陳18,000
    元，即已無法負擔每月25,062元之還款金額，難以期待聲請
    人依約履行，應屬不可歸責於聲請人之事由致不能履約，並
    無違常。是聲請人主張其於與債權銀行達成前開協商結論後
    ，已因不可歸責於己之事由致履行顯有重大困難，尚屬可信
    。
  ㈡次查，聲請人於106年及107年度申報所得分別為57,290元、1
    19,264元（為財團法人山達基教會高雄機構、美商優莎納股
    份有限公司台灣分公司、高雄市前鎮區民權國民小學、高雄
    市五權國民小學等所得），另其自陳聲請更生前2年內有薪
    資所得共552,000元（即每月23,000元），名下無財產，勞
    工保險於108年4月26日自高雄市苓雅區五權國民小學退保，
    有三商美邦人壽保單解約金7,218元（已扣除保單墊繳104,5
    20元及借款79,704元）。又聲請人自陳從事家教工作，工作
    地點即租屋處，以1小時400元計，每次2小時，偶有學校補
    救教學收入，每月收入約為23,000元至24,000元，如有入不
    敷出部分則由父親及妹妹資助，而據⑴財團法人山達基教會
    高雄機構函覆之所得明細，107年2月至同年7月共領取65,83
    8元、⑵美商優莎納股份有限公司台灣分公司函覆之所得明細
    ，僅於107年3月及5月分別領取135元、3,472元、⑶高雄市前
    鎮區民權國民小學函覆之鐘點明細表，107年2月至同年8月
    共領取48,000元、⑷高雄市苓雅區五權國民小學函覆107年2
    月至同年6月聲請人任補教教學實施方案英語ABC班教師之薪
    資共24,800元，及108年4月及同年10月課後照顧班職務代理
    人之薪資共5,930元；未領取社會局補助、未婚、無子女等
    情，此有財產及收入狀況說明書（卷第6頁）、債權人清冊
    （卷第7頁）、財團法人金融聯合徵信中心前置協商專用債
    權人清冊（卷第8至9頁）、信用報告（卷第10頁）、勞工保
    險被保險人投保資料表（卷第11至15頁）、財政部高雄國稅
    局106年及107年度綜合所得稅各類所得資料清單及總歸戶財
    產查詢清單（卷第16至18頁）、戶籍謄本（卷第19頁）、南
    投縣政府函（卷第39頁）、財團法人山達基教會高雄機構函
    覆所得明細（卷第43頁）、美商優莎納股份有限公司台灣分
    公司函（卷第44至45頁）、高雄市苓雅區五權國民小學函（
    卷第50至56頁）、高雄市前鎮區民權國民小學函（卷第57至
    58頁）、三商美邦人壽保險股份有限公司函（卷第59頁）、
    存摺（卷第63至69頁）、商業保險投保資料查詢結果表（卷
    第70頁）等在卷可參。則在查無聲請人有其他收入來源之情
    形下，佐以其現無投保勞工保險，106、107年度僅有申報上
    開所得紀錄，本院即以其自陳每月收入最高24,000元作為核
    算其現在償債能力之基礎。
  ㈢關於聲請人個人日常必要支出部分，聲請人陳稱其承租房屋
    居住同時作為家教場地，每月房租12,000元，未領取租金補
    助，此有房屋租賃契約書、收費憑據及高雄市政府都市發展
    局函在卷可稽（卷第20頁、第40頁、第71至77頁）。按債務
    人必要生活費用，以最近一年衛生福利部或直轄市政府所公
    告當地區每人每月最低生活費一點二倍定之，消債條例第64
    條之2第1項定有明文。本院參酌衛福部社會司所公告109年
    度高雄市最低生活費標準為13,099元。又該最低生活費用之
    標準，係照當地近1年平均每人消費支出60％，依其基準之家
    庭收支調查報告調查表格式示有關經常性支出之調查項目，
    其原即包括利息支出、食品、衣著、房租及水費、電費、醫
    療保健、交通、娛樂、教育等基本生活需求；本院復衡酌在
    聲請人已背負龐大債務之情形下，其個人必要費用部分，僅
    居住乙項之支出每月即需達12,000元，此以單人居住費用而
    言，實屬過高，故應以含居住費用在內之最低生活費標準之
    1.2倍即15,719列計為聲請人個人必要生活支出，方屬可採
    。
  ㈣綜上所述，以聲請人現每月收入24,000元為其償債能力基準
    ，扣除個人必要生活費15,719元後，餘8,281元，而聲請人
    目前負債總額為2,249,592元（參聯徵中心債權人清冊，包
    含：國泰世華銀行、華泰銀行、遠東銀行、永豐銀行、玉山
    銀行、安泰銀行、中國信託銀行、台新資產公司、第一金融
    資產公司），扣除三商美邦人壽保險解約金7,218元，以聲
    請人每月所餘按月攤還結果，需約22年【計算式：（2,249,
    592－7,218）÷8,281÷12＝22.6】始能清償完畢，應認其已不
    能清償債務。此外，聲請人無擔保或無優先權之債務總額未
    逾12,000,000元，且無消債條例第6條第3項、第8條或第46
    條各款所定駁回更生聲請之事由存在，則聲請人聲請更生為
    有理由，應予准許，爰命司法事務官進行本件更生程序。
四、依消債條例第11條第1項、第45條第1項，裁定如主文。
中　　華　　民　　國　　109 　年　　3 　　月　　3 　　日
                  民事庭　法　　官　賴寶合
以上正本係照原本作成。
本裁定不得抗告。
中　　華　　民　　國　　109 　年　　3 　　月　　3 　　日
                          書記官  胡美儀